【裁判字號】    95,訴,317
【裁判日期】    950831
【裁判案由】    違反毒品危害防制條例
【裁判全文】
臺灣雲林地方法院刑事判決               95年度訴字第317號
公  訴  人  臺灣雲林地方法院檢察署檢察官
被      告  甲○○
上列被告因毒品危害防制條例案件，經檢察官提起公訴（95年度
毒偵字第336 號）及移送併辦（95年度毒偵字第1054、1062號）
，並經公訴檢察官當庭擴張事實，被告於準備程序中就被訴事實
為有罪之陳述，受命法官於聽取當事人之意見後，本院合議庭裁
定改由受命法官獨任以簡式審判程序審理，判決如下：
    主  文
甲○○連續施用第一級毒品，處有期徒刑柒月，扣案注射針筒貳
支及分裝吸管壹支均沒收。
    犯罪事實及理由
壹、程序事項：
    被告甲○○所犯為死刑、無期徒刑、最輕本刑為3 年以上有
    期徒刑之罪或高等法院管轄第一審案件以外之案件，而於本
    院準備程序進行中，被告就被訴事實為有罪之陳述，經法官
    告知簡式審判程序之旨，並聽取公訴人及被告之意見後，經
    本院合議庭裁定由受命法官獨任進行簡式審判程序，合先敘
    明。
貳、實體事項：
  一、構成犯罪事實：
      甲○○前於民國94年間因施用毒品案件，經觀察、勒戒後
      ，認無繼續施用毒品之傾向，由臺灣桃園地方法院檢察署
      檢察官於95年1 月26日，以94年度毒偵緝字第410 號、95
      年度毒偵字第405 號為不起訴處分確定。詎仍不思悔改，
      於觀察、勒戒執行完畢釋放後5 年內又基於施用第一級毒
      品之概括犯意，自95年2 月5 日下午4 時30分許回溯前72
      小時內之某時起至95年5 月29日下午4 時20分許採尿時回
      溯前72小時內之某時止，在雲林縣西螺鎮圓環附近某友人
      處及雲林縣斗六市某友人處，以將毒品海洛因摻水置入注
      射針筒，再注射手臂血管之方式，連續施用第一級毒品海
      洛因多次。嗣於：(一)95年2 月5 日下午3 時許，因另涉竊
      盜案件，在雲林縣斗六市○○路○段180 號「福興宮」廣
      場前，為警當場查獲，經其同意採集尿液送驗後，結果呈
      嗎啡陽性反應；(二)95年2 月17日下午1 時15分許，在雲林
      縣斗六市○○路與中山路口，為警當場查獲，並扣得甲○
      ○所有，供施用海洛因用之注射針筒2 支及分裝吸管1 支
      ，經其同意採集尿液送驗後，結果仍呈嗎啡陽性反應；(三)
      95年5 月29日下午1 時35分許，員警持搜索票前往雲林縣
      斗六市○○路55巷49之1 號之住處搜索時，甲○○亦在場
      ，經其同意採集尿液送驗後，結果仍呈嗎啡陽性反應，始
      悉上情。
  二、認定犯罪事實所憑之證據及理由：
      上揭犯罪事實，有尿液送檢真實姓名對照表、詮昕科技股
      份有限公司濫用藥物尿液檢驗報告各2 份、臺灣桃園地方
      法院檢察署94年度毒偵緝字第410 號、95年度毒偵字第40
      5 號不起訴處分書、刑案資料查註紀錄表、全國施用毒品
      案件紀錄表及人犯在監所最新資料表各1 份附卷可稽，並
      有注射針筒2 支及分裝吸管1 支扣案足資佐證，且經被告
      甲○○於警詢、偵查及本院審理時自白不諱，綜上所述，
      足認被告自白與事實相符，應可採信，事證明確，被告犯
      行應堪認定。
  三、論罪科刑之理由：
      (一)按中華民國94年2 月2 日修正，95年7 月1 日施行之刑
        法第2 條第1 項規定：「行為後法律有變更者，適用行
        為時之法律。但行為後之法律有利於行為人者，適用最
        有利於行為人之法律」，所謂法律有變更，係指實體法
        而言，即犯罪成立要件及其處罰效果之內容作修正或廢
        止而言，解釋上，有關犯罪之法定要件及刑罰之內容，
        乃至於刑罰之加重減輕事由，一旦發生變動，均與法律
        變更相符。其中修正前刑法第56條規定：「連續行為而
        犯同一之罪名者，以1 罪論，但得加重其刑至2 分之1
        。」而94年2 月2 日修正，95年7 月1 日施行之刑法第
        56條則刪除連續犯之規定，本件被告先後多次施用毒品
        海洛因之行為，均在新刑法施行前，若對被告依行為後
        之法律即數罪併罰，顯然對被告為不利，因此比較新舊
        法結果，應以修正施行前刑法第56條有利於行為人，而
        依舊法論處。另關於沒收之規定，修正前刑法第38條第
        2 項係規定「不問屬於犯人與否」，修正後刑法第38條
        第2 項則規定「不問屬於犯罪行為人與否」，在適用上
        更明確，對被告而言，並無有利或不利。綜合上述，本
        件自應適用修正前刑法規定。
      (二)查海洛因，係毒品危害防制條例第2 條第2項第1款所定
        之第一級毒品。是核被告甲○○所為，係犯毒品危害防
        制條例第10條第1 項之施用第一級毒品。檢察官雖僅起
        訴被告自95年2 月7 日某時起至95年2 月16日下午3 、
        4 時止，施用海洛因之犯罪事實，惟移送併辦（95年度
        毒偵字第1054、1062號）部分，既與起訴部分具有連續
        犯之裁判上一罪關係，並經公訴檢察官當庭擴張事實，
        自應為起訴效力所及，應併予審判，附此敘明。被告施
        用第一級毒品前後持有第一級毒品之低度行為應為施用
        第一級毒品之高度行為所吸收，不另論罪。被告先後多
        次施用第一級毒品之犯行時間緊接，犯罪構成要件相同
        ，顯係基於概括犯意反覆為之，為連續犯，應依修正前
        刑法第56條規定以一罪論，並加重其刑。
      (三)爰審酌被告前經送觀察、勒戒後，獲不起訴處分確定，
        竟再犯本件之罪，顯無悔改之意，及其犯罪之目的單純
        、手段平和、所生危害非鉅、犯罪後坦承犯行態度尚可
        ，並考量施用毒品者均有相當程度之成癮性及心理依賴
        性，其犯罪心態與一般刑事犯罪之本質並不相同等一切
        情狀，量處如主文所示之刑。
      (四)扣案之注射針筒2 支及分裝吸管1 支均係供被告施用第
        一級毒品所用之物，且屬被告所有，業據被告供承在卷
        ，應依修正前刑法第38條第1 項第2 款規定，宣告沒收
        。
  四、適用之法律：
      (一)刑事訴訟法第273條之1第1 項、第299 條第1 項前段。
      (二)毒品危害防制條例第10條第1 項、第23條第2 項。
      (三)刑法第2 條第1 項前段、修正前刑法第11條前段、第56
        條、第38條第1 項第2 款。
本案經檢察官林禎瑩到庭執行職務。
中    華    民    國    95    年    8     月    31    日
                  刑事第三庭    法  官  廖淑華
以上正本證明與原本無異。
如不服本判決，應於判決收受後10日內，向本院提出上訴狀（須
附繕本）。
                                書記官  張菀純
中    華    民    國    95    年    8     月    31    日
附錄法條：毒品危害防制條例第10條
毒品危害防制條例第10條
施用第一級毒品者，處 6 月以上 5 年以下有期徒刑。
施用第二級毒品者，處 3 年以下有期徒刑。


司法院資訊處製作；財團法人民間司法改革基金會備份。
